臺灣高等法院民事判決
109年度上字第1369號
上　訴　人　蔡勝弘　　
　　　　　　蔡勝欽　　
　　　　　　蔡勝德　　
            蔡佳妏    
　　　　　　劉建雄　　
　　　　　　蔡明倫　　
　　　　　　　　　　　　
　　　　　　蔡明原　　
共      同
訴訟代理人　楊德海律師
複 代理 人　程昱菁律師
視同上訴人　雷正弘　　
　　　　　　雷林秀敏　
　　　　　　雷文勇　　
上3 人共同
訴訟代理人　雷志昇　　
視同上訴人　雷秀雄　　
　　　　　　雷鴻崇　　
　　　　　　雷勝全　　
　　　　　　　　　　　
　　　　　　雷詠鈞　　
　　　　　　雷福財　　
　　　　　　雷美智　　
　　　　　　雷淑媛　　
　　　　　　　　　　　　
兼上7人共同
訴訟代理人　楊麗鴒　　
被 上訴 人　魏豐田　　
訴訟代理人　林國漳律師

上列當事人間請求拆屋還地等事件，上訴人對於中華民國109年7
月23日臺灣宜蘭地方法院第一審判決（108年度訴字第391號）提
起上訴，並為訴之追加，本院於111年1月12日言詞辯論終結，判
決如下：
    主      文
原判決關於駁回上訴人及視同上訴人後開第二、三項之訴部分，
暨訴訟費用之裁判，均廢棄。
被上訴人應拆除附圖一編號A、B、C、A-1、B-1、C-1、D、E、E-
1所示地上物，騰空返還宜蘭縣ＯＯ鎮ＯＯ段ＯＯＯＯ、ＯＯＯＯ、ＯＯＯＯ地號
土地予上訴人及視同上訴人。
被上訴人應自民國一百零九年五月十四日起至返還第二項土地之
日止，按月給付上訴人及視同上訴人如附表第四欄所示金額。
其餘上訴駁回。
被上訴人應拆除附圖一編號F所示地上物。
第一、二審（含追加之訴）訴訟費用均由被上訴人負擔。
    事實及理由
壹、程序部分
一、按訴訟標的對於共同訴訟之各人必須合一確定者，共同訴訟
    中一人之行為有利益於共同訴訟人者，其效力及於全體，民
    事訴訟法第56條第1項第1款前段定有明文。又按對於第一審
    判決之一部提起上訴時，該判決全部之確定即被阻斷，上訴
    人得於言詞辯論終結前，擴張其上訴聲明，不受上訴期間之
    拘束，此觀民事訴訟法於第二審程序未設與第473條第1項同
    一之規定，即可推知。故當事人在上訴期間內提起之上訴，
    僅對於第一審判決一部不服，而在言詞辯論終結前，復對其
    他部分一併聲明不服者，應認其上訴聲明之範圍為已擴張，
    不得謂其他部分之上訴業已逾期，予以駁回。本件上訴人及
    視同上訴人起訴主張其為宜蘭縣ＯＯ鎮ＯＯ段OOOO、OOOO、OOOO
    地號土地（重測前依序為宜蘭縣ＯＯ段ＯＯ小段OOOOOO、OOOOOO
    、OOOOOO地號土地，下依序稱OOOO號、OOOO號、OOOO號土地
    ，合稱系爭土地）之共有人，被上訴人之門牌號碼宜蘭縣ＯＯ
    鎮ＯＯ路OO、OO號房屋（下依序稱OO號、OO號房屋，含附圖一
    編號A、B、C、A-1、B-1、C-1、D、E、E-1所示地上物）無
    權占用系爭土地，依民法第767條第1項前段請求拆除上開地
    上物，返還系爭土地予上訴人及視同上訴人，並依民法第17
    9條規定請求返還占用系爭土地之不當得利。原審判決後，
    僅上訴人提起上訴，然關於其是否得依民法第767條第1項規
    定請求被上訴人拆屋還地，訴訟標的對於共有人必須合一確
    定，依上規定，上訴人上訴效力應及於其他共有人，爰將之
    均列為視同上訴人。次查，視同上訴人於本院第二審言詞辯
    論終結前，就原判決駁回其請求不當得利部分以書狀聲明不
    服（本院卷一第75至79頁），上訴人及視同上訴人嗣減縮其
    請求不當得利之金額，應認分屬擴張及減縮其上訴聲明之範
    圍，依上開說明，均無不合。被上訴人抗辯上訴人上訴效力
    不及於視同上訴人云云，尚無足採。
二、按第二審訴之變更或追加，非經他造同意不得為之，但請求
    之基礎事實同一者，不在此限，民事訴訟法第446條第1項、
    第255條第1項第2款規定甚明。查上訴人及視同上訴人起訴
    請求被上訴人拆除附圖一編號A、B、C、A-1、B-1、C-1、D
    、E、E-1所示地上物並騰空返還系爭土地，並給付占有該土
    地所受相當於租金之不當得利；於本院第二審程序追加請求
    被上訴人拆除附圖一所示編號F之鐵皮屋。核其追加請求部
    分則與起訴部分紛爭情節相同，證據資料可以共通，基礎事
    實同一，依上開規定，應予准許。
三、視同上訴人雷正弘、雷林秀敏、雷文勇均經合法通知，未於
    言詞辯論期日到場，核無民事訴訟法第386條各款所列情形
    ，爰依被上訴人之聲請，由其一造辯論而為判決。　　
貳、實體方面
一、上訴人及視同上訴人主張：伊為系爭土地所有人，被上訴人
    為附圖一編號A、B、C、A-1、B-1、C-1、D、E、E-1所示地
    上物之事實上處分權人，該等地上物無權占用系爭土地全部
    面積；縱認被上訴人原基於租賃契約占用系爭土地，惟依該
    租地建屋契約所建造之建物業已滅失，依土地法第103條第1
    款規定，租賃關係已終止，伊得依民法第767條第1項前段、
    第179條規定，求為命被上訴人拆除上開地上物，騰空返還
    系爭土地予上訴人及視同上訴人，並返還自起訴狀繕本送達
    之日起回溯5年如附表第5欄所示之不當得利本息，及自起訴
    狀繕本送達翌日起至返還系爭土地之日止，按月給付上訴人
    及視同上訴人各如附表第6欄所示金額之判決（原審就上開
    部分為上訴人敗訴之判決，上訴人不服，提起上訴。未繫屬
    本院部分，茲不贅述）。上訴人及視同上訴人於本院追加依
    民法第767條第1項前段求為命被上訴人拆除附圖一所示編號
    F部分地上物之判決。於本院聲明：㈠上訴聲明：⒈原判決關
    於駁回上訴人後開第2、3項之訴部分廢棄；⒉被上訴人應拆
    除附圖一編號A、B、C、A-1、B-1、C-1、D、E、E-1所示地
    上物，騰空返還系爭土地予上訴人及視同上訴人；⒊被上訴
    人應給付上訴人及視同上訴人各如附表第5欄所示金額，及
    自起訴狀繕本送達翌日起至清償日止，按週年利率5%計算之
    利息。另應自起訴狀繕本送達翌日起至返還系爭土地之日止
    ，按月給付上訴人及視同上訴人各如附表第6欄所示金額。㈡
    追加之訴聲明：被上訴人應拆除附圖一所示編號F之地上物
    。
二、被上訴人則以：伊先祖自日治時代即向系爭土地原所有人承
    租OOOO、OOOO號土地興建OO號房屋，伊父親魏建樟於55年1
    月27日向蔡江木購買OO號房屋並承租OOOO號土地，伊及魏建
    樟已繳納系爭土地租金長達數十年，嗣伊自魏建樟繼承OO號
    房屋事實上處分權及租賃關係，兩造就系爭土地有不定期限
    租賃契約，伊有權占用系爭土地，上訴人訴請拆屋還地及給
    付相當於租金之不當得利均無理由。伊於60年間因天災而在
    原建物範圍內修繕上開房屋，原建物未滅失，兩造間租賃契
    約並無終止事由。縱認兩造間無租賃關係，惟伊興建上開房
    屋及地上物已數十年，上訴人並曾收取租金，其本件請求違
    反誠實信用原則，且已權利失效等語，資為抗辯。答辯聲明
    ：上訴及追加之訴均駁回。
三、本院之判斷：　　
　㈠按租賃期限屆滿後，承租人仍為租賃物之使用收益，而出租
    人不即表示反對之意思者，視為以不定期限繼續契約，民法
    第451條定有明文。又增訂民法第426條之1前，有關租用基
    地建築房屋，房屋所有權移轉時，如當事人間無禁止轉讓房
    屋之特約，應推定出租人於立約時，即已同意租賃權得隨建
    築物而移轉於他人，故承租人將房屋所有權讓與第三人，應
    認其對於出租人仍有租賃關係之存在，且所謂讓與不以房屋
    之所有權已未移轉登記而有異；違章建築之讓與，雖因不能
    為移轉登記，而不能為不動產所有權之讓與，但受讓人與讓
    與人間如無相反之約定，應認為讓與人已將該違章建築之事
    實上處分權讓與受讓人【最高法院43年台上字第479號、48
    年台上字第227號、52年台上字第2047號判例（因民法第426
    條之1修正公布而不再援用）、85年度台上字第51號判決要
    旨參照】。
  ⒈OO號房屋與OOOO號土地部分：
　⑴魏建樟於48年1月1日與蔡江溪、雷淳和、雷錦波、雷淇祥（
    契約誤載為雷祺祥）、雷桐茂、雷正弘簽立基地租賃契約書
    （下稱系爭基地租賃契約），由魏建樟承租ＯＯ鎮ＯＯ段ＯＯ小段
    OOO地號土地（下稱OOO號土地），約定租賃期間自48年1月1
    日起至57年12月31日止，共計10年，有該契約書可憑（原審
    卷一第211頁），該土地上有魏建樟之OO號房屋，有宜蘭縣
    房屋稅籍登記表可考（原審卷一第183頁）。嗣雷淳和、雷
    錦波、雷淇祥、雷桐茂、雷正弘、蔡吳桃、蔡勝欽、蔡勝昌
    、蔡勝德、蔡勝弘、劉建雄等人（下稱雷淳和等11人）曾於
    66年7月18日催告魏建樟繳交53至64年度之租金，並於同年1
    2月1日出具收據表明已收取59、60年度之租金並減免其他租
    金（原審卷一第234、237頁）。次查，OOO號土地於48年1月
    1日之所有權人為雷淳和等11人，有宜蘭縣土地登記簿為據
    （原審卷一第375至379頁），蔡江溪為蔡勝德等人之父及蔡
    吳桃之配偶，有戶籍謄本可證（原審卷一第143至147頁），
    且經視同上訴人陳明在卷（本院卷一第434頁），而租賃契
    約之出租人不須為租賃標的物之所有權人，蔡江溪於48年1
    月1日與雷淳和等5人共同出租OOO號土地予魏建樟後，蔡勝
    弘、蔡勝昌、蔡勝德、蔡勝欽、蔡吳桃等人於66年間向其催
    討租金，足徵蔡江溪死亡後，蔡勝弘、蔡勝昌、蔡勝德、蔡
    勝欽、蔡吳桃等人已繼承其關於該土地之租賃關係，上開契
    約所訂租賃期間於57年12月31日屆滿後，雷淳和等11名出租
    人繼續收取租金，顯對魏建樟繼續使用收益該地並無反對，
    應視為以不定期限繼續基地租賃契約。嗣魏建樟於88年3月2
    4日死亡，被上訴人為其繼承人，有臺灣宜蘭地方法院民事
    庭函、繼承權拋棄書可參（本院卷二第119、121頁），自得
    繼承OO號房屋之事實上處分權及上開基地租賃契約之權利義
    務，洵堪認定。
　⑵雷正弘為29年7月30日生，有戶籍謄本為證（原審卷一第141
    頁），其於訂立上開基地租賃契約時固未成年，然於成年後
    之66年7月1日向魏建樟催索OOO號土地之租金，顯已承認該
    租賃契約，上訴人主張該契約因於雷正弘未成年時締結而不
    生效力云云，尚無足採。　
　⒉OO號房屋與OOOO號土地部分：
　  經查，被上訴人於55年1月24日與蔡江木訂立房屋買賣契約
    書，買受93號房屋，雙方於該契約第1項約定買賣標的為該
    屋及「前後空地之佔用使用權」（見本院卷二第113至117頁
    ），足見蔡江木認其具占有使用130號土地之權源，並讓與
    該權利予被上訴人。嗣雷淳和等11人曾於66年7月18日催告
    被上訴人繳交OOO號土地53年度至64年度之租金，並於同年1
    1月23日出具收據表明已收取租金，有催告書、欠租清單、
    收據可憑（原審卷一第232、233、236頁）。綜觀上情，蔡
    江木應係承租OOO號土地建築OO號房屋，嗣將承租權及該屋
    事實上處分權均讓與被上訴人，雷淳和等11人亦知上情，並
    據以向被上訴人收取租金，依上開說明，應認雷淳和等11人
    同意蔡江木之租賃權隨同OO號房屋之事實上處分權而移轉於
    被上訴人，且對被上訴人繼續使用收益該地並無反對之意，
    雙方間存有租賃契約，並視為以不定期限繼續基地租賃契約
    。
　⒊被上訴人承租範圍之認定：
　  經查，OOO號土地於67年6月30日合併於宜蘭縣ＯＯ鎮ＯＯ小段OO
    OOO地號土地，該筆土地於67年12月3日分割新增同段OOOOOO
    地號至OOOOOO地號土地；於82年地籍圖重測後，同段OOOOO
    地號土地變更地號為宜蘭縣ＯＯ鎮ＯＯ段OOOO地號；分割自同段
    OOOOO地號土地之同段OOOOOO地號、OOOOOO地號、OOOOOO地
    號則依序變更為宜蘭縣ＯＯ鎮ＯＯ段OOOO地號、OOOO地號、OOOO
    地號土地，其面積依序為90.18、92.31、25.96平方公尺，
    上訴人現為該3筆土地之共有人等情，有宜蘭縣羅東地政事
    務所109年4月6日羅地資字第1090003015號函、土地登記謄
    本可憑（原審卷一第281頁、本院卷二第13至29頁、個資卷
    ），亦為兩造所不爭（本院卷一第371至372頁）。次觀雷淳
    和等11人於66年間出具之催告書、欠租清單、收據所載，被
    上訴人、魏建樟承租土地之面積依序為26.923坪、27.83坪
    （依序換算為89、92平方公尺），各與93、92號房屋坐落之
    OOOO、OOOO號土地面積約略相當，堪認租賃契約標的為該2
    筆土地，不包含OOOO號土地。至蔡佳妏、雷文勇雖於106年1
    2月1日寄發螢橋郵局228號存證信函中提及欲收取OOOO號土
    地之租金等語，惟嗣於107年12月7日之螢橋郵局244號存證
    信函中已更正此部分陳述（見原審卷一第212至219頁），審
    酌蔡佳妏、雷文勇均自先祖繼承該基地租賃之法律關係，對
    契約約定詳情未必熟稔，自難逕以其誤繕情節，遽謂兩造就
    OOOO號土地存有租賃契約。此外，被上訴人無法舉出其他證
    據證明其承租範圍包括OOOO號土地，其抗辯以兩造間租賃契
    約為其占用該地之權源，無從憑採。
　⒋綜上，被上訴人與雷淳和等11人間，就OOOO、OOOO號土地存
    有基地租賃契約，上訴人及視同上訴人輾轉取得上開土地所
    有權，亦承受該等基地租賃契約之權利義務，洵堪認定。
　㈡按土地法第103條第1款規定，租用建築房屋之基地，非因契
    約年限屆滿，出租人不得收回。此所謂「契約年限屆滿」，
    不僅指契約明定租賃之期限屆滿而言，即契約雖未明定年限
    ，然依租賃契約目的，如可認已達訂約目的之年限者，亦應
    包括在內，否則將造成土地所有與使用永遠分離之局面，當
    非立法本意（最高法院109年度台上字第347號判決意旨參照
    ）。　
　⒈查，系爭基地租賃契約第3條約定租賃基地之使用目的為「建
    築房屋」，另於第5條約定「承租人依據建築法申請地上房
    屋修建、增築、補修等需出租人同意蓋章時，除承租人未違
    反建築法或未違背本契約者須要無條件應即同意蓋章，不得
    藉詞刁難等情」（原審卷一第119頁）；該契約原訂租賃期
    間為10年，嗣因雷淳和等11人對被上訴人繼續使用收益該地
    並無反對，視為以不定期限繼續該契約等情，已如前述。綜
    觀系爭基地租賃契約全文，承租人於租賃土地上建築房屋後
    ，僅得為修建、增築、修補，未約定得改建其他房屋，應認
    於依約所建之房屋不堪使用時，即已達訂約目的年限，出租
    人得依土地法第103條第1款規定收回土地。
　⒉次查，依宜蘭縣房屋稅籍紀錄表、房屋平面圖，OO號房屋包
    含2幢一層建物，面積合計75.2平方公尺，其起課時間為35
    年1月部分之面積為45.9平方公尺，構造為木造，使用檜木
    柱樑、屋頂覆蓋紅瓦，起課時間為85年7月部分之面積為29.
    3平方公尺，構造為鋼鐵造；OO號房屋為1幢建物，面積35平
    方公尺，構造為磚石造，起課時間為25年1月，使用針葉木
    柱樑、屋頂覆蓋紙板（防水油毛氈）（見原審卷第181、185
    、187、191頁）；現況OO、OO號房屋之面積、房屋深度、均
    與稅籍紀錄表所載不符，有土地複丈成果圖可參（原審卷一
    第256頁）。再查，本院囑託宜蘭縣建築師公會至現場勘測O
    O、OO號房屋構造建材及建築年份，附圖二所示甲房屋為磚
    造，無法推估其屋齡，該屋屋頂木檩、屋面板木料較乙房屋
    為新，現況屋頂覆蓋之彩色鋼板應為約20年前翻修更換；乙
    房屋為磚木混造，興建時間晚於甲房屋，推估屋齡在40年以
    上；丙房屋為鋼鐵造，推估屋齡約20至25年左右；丁房屋為
    木石混造，有鑑定報告書可參，足見現況OO、OO號房屋之構
    造亦與稅籍紀錄表之記載不同。從而，OO、OO房屋業經改建
    ，其中乙房屋興建時間約在70年間，之後曾更換甲房屋屋頂
    木檩、屋面板木料，並於85至90年間建造丙房屋，約90年間
    翻修更換甲房屋屋頂彩色鋼板，丁房屋則非稅籍紀錄表上所
    載之OO號房屋，堪認被上訴人曾將OO、OO號房屋拆除重建，
    已非締結基地租賃契約時存在之原始建物；被上訴人無法提
    出證據證明其修築改建OO、OO號房屋曾經上訴人及視同上訴
    人同意，其依約所建之房屋既已不堪使用，而需翻修重建，
    依上開說明，應認兩造間基地租賃契約之訂約目的年限已達
    ，上訴人及視同上訴人得依土地法第103條第1款規定收回OO
    OO、OOOO號土地。
  ⒊蔡佳妏、雷文勇固曾於106年12月1日寄發螢橋郵局228號存證
    信函、106年12月22日寄發螢橋郵局245號存證信函、107年1
    2月7日寄發螢橋郵局244號存證信函（原審卷一第212至219
    頁），表達系爭土地共有人催繳租金、欲出售系爭土地之意
    ，然該等存證信函意旨乃在被上訴人占有使用系爭土地之情
    形下，提出解決問題之建議，並催促被上訴人出面處理，非
    為租賃契約之要約或承諾，更非默示同意被上訴人改建房屋
    之意，此觀其二人於108年2月23日寄發之螢橋郵局35號存證
    信函中提及原始房屋已滅失，不再出租OOOO、OOOO號土地等
    語即明（原審卷一第220頁）。被上訴人無法證明系爭土地
    共有人同意其修繕改建系爭地上物，此部分所辯自難採取。
　㈢按所有權人對於無權占有或侵奪其所有物者，得請求返還之
    ，民法第767條第1項前段定有明文。又按以無權占有為原因
    ，請求返還土地者，占有人對土地所有權存在之事實無爭執
    ，而僅以非無權占有為抗辯者，自應就其取得占有係有正當
    權源之事實證明之。經查，被上訴人為坐落系爭土地上如附
    圖一編號A、B、C、A-1、B-1、C-1、D、E、E-1、F所示地上
    物（下稱系爭地上物）之事實上處分權人，其主張本於兩造
    間之租賃契約占有使用系爭土地，為上訴人所否認，且兩造
    間關於OOOO、OOOO號土地之租賃契約已因契約年限屆滿而消
    滅，被上訴人承租範圍不及於OOOO號土地等情，均經認定如
    前，被上訴人無法證明其有何占有使用系爭土地之權源，則
    上訴人請求被上訴人拆除系爭地上物並返還該地，自屬有據
    。
  ㈣相當於租金之不當得利：
  ⒈按無法律上之原因而受利益，致他人受損害者，應返還其利
    益；不當得利之受領人，依其利益之性質或其他情形不能返
    還者，應償還其價額，民法第179條前段、第181條但書定分
    別定有明文。無權占有他人土地，因未支付土地之對價，而
    可能獲得相當於租金之不當得利，為社會通常之觀念。又按
    租用基地建築房屋，其租金以不超過土地申報總價額年息10
    %為限，土地法第105條、第97條規定甚明。又所謂土地之總
    價額，土地法施行法第25條規定，依法定地價；而法定地價
    ，依土地法第148條規定，係土地所有人依該法規定所申報
    之地價。
　⒉被上訴人為系爭地上物之事實上處分權人，因該等地上物無
    權占用系爭土地而受有利益，且致上訴人及視同上訴人無法
    管領使用該地而受有損害，自應給付相當於租金之不當得利
    。系爭土地面臨宜蘭縣ＯＯ鎮ＯＯ路，位在蘇澳火車站商店街商
    圈內，附近住家商店林立，商業機能發達，有原審勘驗筆錄
    、現場照片可憑（原審卷一第247至254頁）；系爭土地自99
    年1月迄今之申報地價均為每平方公尺3,920元，有申報地價
    查詢資料為證（本院卷二第31至35頁），參酌系爭土地之位
    置、工商繁榮之程度、占用人利用之經濟價值及所受利益等
    節，應依系爭土地申報地價之年息8%作為計算相當於租金之
    不當得利，始為妥適。又被上訴人占有系爭土地面積合計20
    8.45平方公尺，總地價為81萬7,124元，每年所獲相當於租
    金之不當得利為6萬5,370元（計算式：817,124×8%＝65,370
    ，元以下四捨五入），上訴人及視同上訴人得請求被上訴人
    按月返還不當得利數額如附表第4欄所示，另得請求其返還
    起訴狀繕本送達之日往前回溯5年之不當得利合計32萬6,850
    元；惟兩造不爭執被上訴人已於107年2月14日匯款20萬4,28
    0元、108年2月11日匯款8萬1,712元、於109年2月13日、110
    年1月11日各匯款4萬856元，合計36萬7,704元至視同上訴人
    楊麗鴒、上訴人蔡佳妏位於板信商業銀行羅東分行之聯名帳
    戶內，且該金額得抵銷其應返還之不當得利（本院卷一第37
    1至372頁、卷二第42至43頁），並有匯款申請書可稽（原審
    卷一第224、230頁）；準此計算，被上訴人匯付之金額可全
    額抵銷起訴狀繕本送達日前5年之不當得利，所餘4萬854元
    尚可抵銷自起訴狀繕本送達翌日即108年9月29日（見原審卷
    一第57頁）起7個月又15日之不當得利【計算式：40,854÷（
    65,370÷12）＝7.5】，從而，上訴人及視同上訴人請求被上
    訴人自109年5月14日起按月給付如附表第4欄所示之金額，
    自屬有據。上訴人及視同上訴人主張以申報地價10%計算相
    當於租金之不當得利，衡以被上訴人使用系爭土地之情形，
    尚屬過高，其逾上開部分之請求，即屬無據。
  ㈤按權利之行使，不得違反公共利益，或以損害他人為主要目
    的，民法第148條第1項定有明文。所謂權利之行使，是否以
    損害他人為主要目的，應就權利人因權利行使所能取得之利
    益，與他人及國家社會因其權利行使所受之損失，比較衡量
    以定之。又誠信原則乃斟酌事件之特別情形，衡量雙方當事
    人之利益，使其法律關係臻於公平妥當之一種法律原則。
  ⒈經查，系爭土地之面積合計為208.45平方公尺，系爭地上物
    占用該土地全部面積，有土地複丈成果圖、土地登記謄本為
    憑（原審卷一第256頁、本院卷二第13至29頁、個資卷），
    該等地上物興建已久，致上訴人及視同上訴人長期無法利用
    系爭土地，上訴人及視同上訴人行使土地返還請求權後，可
    充分利用系爭土地為開發、興建，完全發揮系爭土地之價值
    ，被上訴人長時間占用系爭土地所獲經濟價值已足彌補系爭
    地上物遭拆除之損失，上訴人及視同上訴人行使所有物返還
    請求權，係使無權占用者不能繼續使用系爭土地，非以損害
    被上訴人為目的，且有助土地整體發開與利用，其本身可獲
    相當收益，國家社會並不因而受有極大損害，難認有違反公
    共利益之處，非屬權利濫用，兩造間之利益並無須由誠信原
    則加以調和之特別情事存在；被上訴人抗辯上訴人及視同上
    訴人提起本件訴訟有違誠信原則云云，自無可採。
　⒉末查，上訴人及視同上訴人對於被上訴人占有系爭土地，僅
    長期未主張拆屋還地，惟仍持續以存證信函催索租金並促被
    上訴人出面洽談，顯無積極行為足致被上訴人信賴其將不再
    行使權利，自無權利失效原則之適用。被上訴人辯稱上訴人
    及視同上訴人已權利失效云云，亦無足採。
四、綜上所述，上訴人及視同上訴人依民法第767條第1項前段、
    第179條規定，請求被上訴人拆除附圖一編號A、B、C、A-1
    、B-1、C-1、D、E、E-1所示地上物並返還系爭土地，及自1
    09年5月14日起按月給付如附表第4欄所示之金額，自屬正當
    ，應予准許，其逾此部分之請求則無理由，應予駁回。從而
    原審就上開應准許部分，為上訴人及視同上訴人敗訴之判決
    ，尚有未洽，上訴論旨指摘原判決此部分不當，求予廢棄改
    判，為有理由，爰由本院廢棄改判如主文第2、3項所示。至
    上訴人及視同上訴人之請求不應准許部分，原審為其敗訴之
    判決，理由雖與本院不同，惟結論並無二致，仍應予維持，
    上訴意旨指摘原判決此部分不當，求予廢棄改判，為無理由
    ，應駁回此部分之上訴。上訴人及視同上訴人於本院第二審
    程序追加依民法第767條第1項前段規定，請求被上訴人拆除
    附圖一編號F所示地上物，為有理由，應予准許。
五、本件事證已臻明確，兩造其餘之攻擊或防禦方法及所用之證
    據，經本院斟酌後，認為均不足以影響本判決之結果，爰不
    逐一論列，附此敘明。
六、據上論結，本件上訴一部為有理由，一部為無理由，追加之
    訴為有理由，依民事訴訟法第450條、第449條第2項、第79
    條、第463條、第385條第1項前段、第2項，判決如主文。
中　　華　　民　　國　　111 　年　　2 　　月　　9 　　日
                  民事第二十三庭
                      審判長法  官   張松鈞
                            法  官   李昆曄
                            法  官   楊舒嵐
正本係照原本作成。
上訴人不得上訴。
被上訴人如不服本判決，應於收受送達後20日內向本院提出上訴
書狀，其未表明上訴理由者，應於提出上訴後20日內向本院補提
理由書狀（均須按他造當事人之人數附繕本）上訴時應提出委任
律師或具有律師資格之人之委任狀；委任有律師資格者，另應附
具律師資格證書及釋明委任人與受任人有民事訴訟法第466 條之
1第1項但書或第2項所定關係之釋明文書影本。如委任律師提起
上訴者，應一併繳納上訴審裁判費。
中　　華　　民　　國　　111 　年　　2 　　月　　9 　　日
                            書記官   常淑慧
附表：(元以下四捨五入)
①編號 ②姓名 ③應有部分 ④每月得請求之不當得利金額（新臺幣，元以下四捨五入） ⑤上訴聲明第3項前段請求金額 ⑥上訴聲明第3項後段請求金額    計算式   1 蔡勝弘 12分之1 454元 3,405元 567元    65,370×1/12×1/12   2 蔡勝欽 9分之1 605元 4,540元 757元    65,370×1/12×1/9   3 蔡勝德 9分之1 605元 4,540元 757元    65,370×1/12×1/9   4 劉建雄 12分之1 454元 3,405元 567元    65,370×1/12×1/12   5 蔡明倫 27分之1 202元 1,513元 252元    65,370×1/12×1/27   6 蔡明原 27分之1 202元 1,513元 252元    65,370×1/12×1/27   7 蔡佳妏 27分之1 202元 1,513元 252元    65,370×1/12×1/27   8 雷正弘 10分之1 545元 4,086元 681元    65,370×1/12×1/10   9 雷秀雄 60分之1 91元 681元 114元    65,370×1/12×1/60   10 雷林秀敏 10分之1 545元 4,086元 681元    65,370×1/12×1/10   11 雷文勇 10分之1 545元 4,086元 681元    65,370×1/12×1/10   12 雷鴻崇 60分之1 91元 681元 114元    65,370×1/12×1/60   13 雷勝全 60分之1 91元 681元 113元    65,370×1/12×1/60   14 雷詠鈞 60分之1 91元 681元 113元    65,370×1/12×1/60   15 雷福財 60分之1 91元 681元 113元    65,370×1/12×1/60   16 雷美智 120分之1 45元 340元 57元    65,370×1/12×1/120   17 雷淑媛 120分之1 45元 340元 57元    65,370×1/12×1/120   18 楊麗鴒 10分之1 545元 4,086元 681元    65,370×1/12×1/10